【裁判字號】    95,簡上,17
【裁判日期】    950609
【裁判案由】    給付票款
【裁判全文】
臺灣彰化地方法院民事判決  95年度簡上字第17號
上  訴  人  甲○○
被上訴人    乙○○
上列當事人間請求給付票款事件，上訴人對於中華民國94年11月
17日本院員林簡易庭第一審判決（94年度員簡字第179號）提起
上訴，本院於民國95年5月30日言詞辯論終結，判決如下：
    主  文
上訴駁回。
第二審訴訟費用由上訴人負擔。
    事實及理由
一、被上訴人主張：其執有上訴人簽發，付款人為永靖鄉農會，
    金額、票號、發票日、提示日各如附表所示之支票三張（下
    稱系爭支票），金額共新臺幣（下同）一百六十五萬元，詎
    屆期提示，均未獲付款，經向上訴人追索無著，爰提起本訴
    ，請求上訴人應如數給付票款，及自提示日起至清償日止，
    按年息百分之六計算之利息。
二、上訴人則以：系爭支票係訴外人黃錦桃於民國（下同）94年
    2、3月間因急需用款，簽發付款人台中商業銀行永靖分行，
    同金額，但發票日期稍前即94年4月20日、94年5月5日及94
    年7月5日之三張支票予伊要求交換，因發票日期稍前，在於
    方便週轉，致使其誤信黃錦桃有付款能力而答應換票；詎黃
    錦桃竟於系爭支票背書後持向被上訴人質押消費借貸，難謂
    黃錦桃無票據之債務義務；及黃錦桃既為系爭支票之背書人
    ，被上訴人應對黃錦桃請求給付票款，竟直接向上訴人請求
    全部付款，其票據債務請求上之程序有瑕疵，上訴人不應全
    面承擔被上訴人所請求票據債務之給付義務；又被上訴人為
    經營票貼之錢莊，其於黃錦桃要求系爭支票即時放款之際，
    已非善意取得票據之人，其惡意已符合票據法第13條但書之
    情形，應繼受前手黃錦桃在權利上之瑕疵等語，資為抗辯。
三、原審對於被上訴人之請求，判決被上訴人勝訴，上訴人不服
    提起上訴，並聲明：（一）原判決廢棄。（二）被上訴人在
    第一審之訴及假執行之聲請均駁回。（三）第一、二審訴訟
    費用由被上訴人負擔。被上訴人則為：（一）上訴駁回。（
    二）第二審訴訟費用由上訴人負擔之聲明。
四、被上訴人主張之事實，提出相符之支票與退票理由單為證，
    上訴人除抗辯如上外，餘未爭執，不爭執部分，自均堪認為
    真正。
五、按「在票據上簽名者，依票上所載文義負責」；「發票人應
    照支票文義擔保支票之支付」；「執票人向支票債務人行使
    追索權時，得請求自為付款提示日起之利息，如無約定利率
    者依年利六釐計算。」，票據法第五條第一項、第一百二十
    六條、第一百三十三條分別定有明文，上訴人為系爭支票之
    發票人，其對被上訴人自有付款之責。再按「發票人、承兌
    人、背書人及其他票據債務人，對於執票人連帶負責。」此
    為票據法第九十六條第一項所明定；又所謂連帶負責，就票
    據債務人與執票人間之關係言，係指各票據債務人就執票人
    所得追索之金額，負全部清償責任，被上訴人為執票人，其
    有權選擇向背書人（即黃錦桃）、或向為發票人之上訴人請
    求給付全部票款甚明；上訴人雖抗辯：伊借票予黃錦桃，且
    黃錦桃為背書人，故黃錦桃亦應負責一節，實乃上訴人與黃
    錦桃二人間之糾葛，自不能阻止被上訴人其為執票人，基於
    上述票據權利對上訴人請求給付全部票款之權，上訴人此部
    分抗辯為無理由。再查「票據債務人不得以自己與發票人或
    執票人之前手間所存抗辯之事由對抗執票人。但執票人取得
    票據出於惡意者，不在此限。」，票據法第十三條亦有明文
    。上訴人另抗辯被上訴人為惡意執票人云云，自應就此有利
    之事實負舉證責任，惟票據係屬無因證券，執票人如何取得
    票據，非票據本身所能證明，且被上訴人縱為經營票貼之錢
    莊，而非銀錢業者，惟被上訴人取得票據時，對黃錦桃為何
    執有上訴人之支票？黃錦桃與上訴人間之關係如何？不負調
    查之責，亦與其是否善、惡意顯然無關，上訴人亦未提出證
    據證明被上訴人取得票據係出於惡意，此部分上訴人之抗辯
    亦無足採。從而，被上訴人請求上訴人應給付被上訴人票款
    一百六十五萬元，與自提示日起至清償日止，按年息百分之
    六計算之利息，依上開規定，即屬有據。原審判命上訴人如
    數給付，並依職權宣告假執行，於法並無不合。上訴意旨指
    摘原判決不當，求為廢棄改判，為無理由，應予駁回其上訴
    。
六、本件事證已臻明確，兩造其餘攻擊防禦方法及舉證，核與本
    判決結果無影響，無庸一一論列，附此敘明。
據上論結，本件上訴為無理由，依民事訴訟法第436 條之1 第3
項、第449條第1項、第78條，判決如主文。
中    華    民    國    95    年    6    月    9     日
                  民事第一庭  審判長法官  羅培昌
                                    法官  游秀雯
                                    法官  吳俊螢
附表：
編號  發票日  金額（新臺幣元） 提示日     票      號
1.   94.04.25     五十五萬元  94.04.25    ＦＡ0000000
0.   94.05.10     四十五萬元  94.05.10    ＦＡ0000000
0.   94.07.10     六十五萬元  94.07.11    ＦＡ0000000
以上正本係照原本作成。
如對判決上訴，應於判決送達後20日內向本院提出上訴狀。
中    華    民    國    95    年    6    月    9     日
                                   書記官  林文斌


司法院資訊處製作；財團法人民間司法改革基金會備份。
